【裁判字號】    98,交上易,36
【裁判日期】    980325
【裁判案由】    過失傷害
【裁判全文】
臺灣高等法院刑事判決            98年度交上易字第36號
上  訴  人
即  被  告  甲○○
選任辯護人  胡文英律師
上列被告因過失傷害案件，不服臺灣板橋法院97年度交易字第63
6 號，中華民國97年12月19日第一審判決（起訴案號：臺灣板橋
地方法院檢察署97年度調偵字第550 號），提起上訴，本院判決
如下：
    主  文
原判決撤銷。
甲○○因過失傷害人，處拘役肆拾日，如易科罰金，以新臺幣壹
仟元折算壹日。緩刑貳年。
    事  實
一、甲○○於民國（下同）96年8 月14日12時55分許，駕駛車牌
    號碼K6-0797 號自用小客車，自其所經營、址設臺北縣中和
    巿景新街497 號「光傑汽車快速保養中心」倒車時，該路段
    係彎道，本應顯示倒車燈光或手勢後，謹慎緩慢往後倒車，
    並應注意其他車輛及行人，又依當時光線為日間自然光線，
    路面無缺陷，無障礙物且視距良好，客觀上亦無不能注意之
    情事，竟疏未注意所駕駛車輛右側後方之來車，即貿然倒車
    進入道路。適有乙○○騎乘車牌號碼DUM-275 號輕型機車自
    右後方前來，見狀而緊急煞車因重心不穩使人車倒地，因而
    受有左肩、雙膝、左腕擦傷、臉挫傷、頭部外傷合併腦震盪
    、頸椎挫傷及扭傷等傷害。甲○○則於肇事後，犯罪未被有
    偵查權之公務員或機關發覺前，即向到場臺北縣政府警察局
    中和分局交通分隊警員表明係肇事車輛駕駛人而自首，並坦
    承犯行，進而接受裁判。
二、案經乙○○告訴臺灣板橋地方法院檢察署檢察官偵查起訴。
    理  由
壹、程序部分：
    本件認定事實所引用之卷內卷證資料（包含文書證據、物證
    等證據），並無證據證明係公務員違背法定程序所取得，被
    告於審判程序中復未於言詞辯論終結前表示異議，且卷內之
    文書證據及物證等，亦無顯有不可信之情況與不得作為證據
    之情形，則依刑事訴訟法第159條之5之規定，本件認定事實
    所引用之所有文書證據、物證等證據，均有證據能力。
貳、實體部分：
一、訊據上訴人即被告張任傑固坦承有於上揭時、地倒車之事實
    ，但矢口否認有何過失，辯稱：伊倒車時後面沒有來車，前
    面是紅燈，伊倒完車，車子往前移動時，才從後視鏡看到被
    害人倒地，有人在扶他，伊有顯示倒車燈，被害人跌倒的地
    點距離伊車子約有3 公尺左右，被害人是自行摔倒云云，辯
    護人辯稱：因警方所提之調查事調查表有誤，台灣省台北縣
    區車輛行車事故鑑定委員會之鑑定意見書及現場圖中關於行
    車速限、道路狀況與事實完全不符，鑑定結果明顯有誤，且
    被告並無坦承犯行，被告倒車緩慢並無過失，另依告訴人傷
    勢，可見其行車速度衝擊力道必屬鉅大，告訴人自稱時速為
    30、40公里，原審認無證據可佐，難認告訴人行車速度超過
    20公里，不認告訴人有超速之情，難令信服云云。
二、惟查：
  (一)上揭犯罪事實，業據被告甲○○於原審準備程序、審理時坦
    承不諱（見原審卷第13至14頁、23頁），核與告訴人乙○○
    於警詢、偵訊時之指述情節相符（見調偵字第550 號卷第23
    頁、他字第1434號卷第14至16頁），並有道路交通事故現場
    圖、道路交通事故調查報告表(一)、(二)各1紙、現場照片2幀、
    車牌號碼K6-0797號自用小客車3 幀、DUM-275號輕型機車之
    照片5 幀及台灣省台北縣區車輛行車事故鑑定委員會北縣鑑
    字第970749號鑑定意見書及臺灣省車輛行車事故覆議鑑定委
    員會97年9月8日覆議字第0976203434號函各乙紙在卷可稽（
    見調偵字第550 號卷第18至21頁、27至31頁、37至38頁、53
    頁）。又告訴人乙○○因本件車禍受有如事實欄所載之傷害
    ，復有財團法人佛教慈濟醫院臺北分院於96年8 月15日及馬
    偕紀念醫院96年9 月19日出具之診斷證明書各乙紙附卷足憑
    （見他字第1434號卷第5至6頁）。被告之自白，核與事實相
    符，自堪採為犯罪證據之認定。
  (二)復按汽車倒車時，應顯示倒車燈光或手勢後，謹慎緩慢後倒
    ，並應注意其他車輛及行人；另汽車行駛時，駕駛人應注意
    車前狀況及兩車併行之間隔，並隨時採取必要之安全措施，
    道路交通安全規則第110條第2項及第94條第3 項分別定有明
    文，被告既領有駕駛執照，駕駛汽車自應遵守該交通規則，
    而案發當時為雨天，有日間自然光線，該路段為柏油路面、
    濕潤無缺陷無障礙物，視距良好，並無不能注意之情事，乃
    竟疏未注意後方車輛且未顯示足夠之倒車燈光或手勢即貿然
    倒車，以致告訴人反應不及緊急煞車因而人車倒地而受傷，
    就該車禍之發生自有過失。被害人之上揭受傷，與被告之過
    失有相當因果關係，亦堪認定。被告翻異前詞，否認犯行，
    無非事後卸責之詞，洵無可採。
  (三)被告雖辯稱：被害人跌倒的地點距離伊車子約有3 公尺左右
    ，其係自行摔倒云云，然被告於偵查中出具之陳述狀內容已
    明確自承機車位置在499號前，伊車輛是在497號前，兩車距
    離約1.7公尺等語（見調偵字第550號卷第43頁），被告前揭
    所辯，無非係為撇清其倒車未注意後方人車之過失責任，顯
    難遽信。另台北縣中和市○○街497 號前，由景新街往永和
    景平路方向，該處路段係屬一下坡彎道道路，並非直線道路
    ，且該路段旁設有交通號誌限速20公里等情，此有卷附現場
    道路之照片9幀在卷可稽（見調偵字第550號卷第45至46頁、
    本院卷第17至20頁），雖與台灣省台北縣區車輛行車事故鑑
    定委員會之鑑定意見書及道路交通事故調查報告表所載之路
    況情形略有不符（見同上偵查卷第18頁、37頁），然既該路
    段係屬易生遮蔽視線之下坡彎道，被告自台北縣中和市○○
    街497 號「光傑汽車快速保養中心」倒車進入道路，除應顯
    示倒車燈光或手勢，更應謹慎緩慢、注意其他車輛及行人，
    以避免事故之發生，惟由告訴人提出該景新路口之監視畫面
    所示，畫面時間為12時55分23秒許，畫面左上角路旁有一車
    輛忽然倒車而出，道路上某行駛中之機車隨即側倒在地，繼
    而有多名路人前往協助等情，亦經檢察官勘驗核實，復有該
    勘驗筆錄在卷可憑（見他字第1434號卷第23頁），被告在該
    處倒車進入道路，並未採取謹慎緩慢之方式為之，已足認定
    。再佐以道路交通事故調查報告表(一)及案發現場照片所載（
    見調偵字第550 號卷第20頁、27頁），天候雨，有日間自然
    光線，無障礙物，視距良好等情以觀，被告當無不能注意告
    訴人車輛在右側方之理，且被告駕駛之車輛突由中和市○○
    街497 號「光傑汽車快速保養中心」倒車進入道路，除倒車
    燈外，並未以其他任何警示方式例如打手勢或由他人指揮方
    式，促使道路內行進中之車輛注意其行駛進入道路之狀態，
    以盡力避免可能危險之發生，又未以謹慎緩慢之方式為之，
    致告訴人於接近被告車輛時，突見該車輛而緊急煞車，復因
    當日天雨、路面濕滑，使告訴人機車側倒在地，受有前揭傷
    害，自仍應認被告就本件車禍之發生具有相當之過失。是前
    開鑑定委員會之鑑定意見書及道路交通事故調查報告表路況
    記載雖有疏誤，惟並不影響對被告過失之認定，無從解免被
    告之過失責任，是辯護人前揭所指，尚難遽採。
  (四)再被告及辯護人雖另辯稱：依告訴人傷勢，可見其行車速度
    衝擊力道必屬鉅大，且肇事地點係施工路段，速限僅有20公
    里，告訴人自承時速30至40公里，應有超速之情形，告訴人
    亦有過失云云，然告訴人之時速為30至40公里乙節，除告訴
    人於警詢中自承外，別無其他證據可資佐證，是尚難以告訴
    人於警詢中之供述遽認其時速業已超過20公里，而有超速之
    情形，且告訴人因見被告突由路旁倒車進入道路，而緊急煞
    停致重心不穩摔倒在地，加上事發地點路段之下坡彎道加速
    度，致告訴人受有前揭傷勢，亦未與常情相違，辯護人以告
    訴人所受傷勢，質疑告訴人應有超速之情云云，亦嫌速斷，
    無足採信。
  (五)綜上所述，本案事證明確，被告犯行，堪予認定，自應依法
    論科。
三、核被告甲○○所為，係犯刑法第284條第1項前段之過失傷害
    罪。被告肇事後，於其所犯罪未被發覺前，即向前來處理之
    警員自承為肇事人並接受裁判一節，有臺北縣政府警察局中
    和分局道路交通事故肇事人自首情形紀錄表乙紙附卷可稽（
    見調偵字第550 號偵查卷第25頁），爰依刑法第62條前段規
    定，減輕其刑。
四、原審對被告予以論罪科刑，固非無見，惟肇事現場路段係彎
    道，此更關乎被告過失責任之認定，原審對於犯罪事實並未
    予明確認定，已有未洽，再按刑事審判旨在實現刑罰權之分
    配正義，故法院對於有罪被告之科刑，應符合罪刑相當之原
    則，使輕重得宜，罰當其罪。原審既認定被告已有自首，並
    適用刑法第62條前段規定，予以減輕其刑，但就被告仍處拘
    役刑之最重刑59日，並未減輕其刑，顯有未合。被告上訴意
    旨，翻異前詞否認過失，雖無理由，但原判決既有前揭可議
    之處，而屬無可維持，自應由本院予以撤銷改判。爰酌被告
    之過失情節、被害人之傷情，犯後尚能自首坦承犯行，並已
    與被害人達成和解，賠償損害，有調解筆錄在卷可憑（見本
    院卷第66頁），態度尚佳，並參酌其犯罪方法、手段及其他
    一切情狀，量處拘役40日，並諭知易科罰金之折算標準。末
    查，被告未曾因故意犯罪而受有期徒刑以上刑之宣告，有本
    院被告前案紀錄表在卷可按，被告因一時不慎而為本件犯行
    ，犯後已與被害人和解，賠償損害，經此偵審教訓後當知警
    惕，無虞再犯，本院因認對其所宣告之刑，以暫不執行為適
    當，爰依刑法第74條第1項第1款之規定，併予宣告緩刑2 年
    ，以啟自新。
據上論斷，應依刑事訴訟法第369條第1項前段、第364條、第299
條第1項前段，刑法第284條第1項前段、第62條前段、第41條第1
項前段、第74條第1項第1款，刑法施行法第1條之1第1項、第2項
前段，判決如主文。
本案經檢察官田炳麟到庭執行職務。
中    華    民    國    98    年    3     月    25    日
                  刑事第十庭審判長法  官  楊炳禎
                                  法  官  陳春秋
                                  法  官  李春地
以上正本證明與原本無異。
不得上訴。
                                  書記官  蘇秋
中    華    民    國    98    年    3     月    25    日
附錄本案論罪科刑法條全文
刑法第284條第1項
因過失傷害人者，處6月以下有期徒刑、拘役或5百元以下罰金，
致重傷者，處1年以下有期徒刑、拘役或5百元以下罰金。


司法院資訊處製作；財團法人民間司法改革基金會備份。
